臺灣板橋地方法院交通事件裁定　　　 100年度交聲字第1483號
原處分機關　交通部公路總局臺北區監理所
異　議　人
即受處分人　李江進
上列受處分人因違反道路交通管理處罰條例等案件，對於交通部
公路總局臺北區監理所民國100 年4 月27日北監營裁字第裁40-C
00 000000 號、第裁40-C00000000號所為之裁決處分（原舉發案
號：新北市政府警察局100 年3 月28日北警交字第C00000000 號
、第C00000000 號）聲明異議，本院裁定如下：
    主  文
異議均駁回。
    理  由
一、原處分意旨略以：異議人即受處分人李江進於民國100 年1
    月26日14時56分許，駕駛車號296-EW號之營業一般小客車，
    行經新北市○○區○○路139 巷口前，迴轉時與由李林秀津
    所騎乘之車牌號碼206-CGU 號普通重型機車發生擦撞而肇事
    ，經新北市政府警察局交通警察大隊員警分別以100 年3 月
    28日北警交字第C00000000 號、第C00000000 號舉發「迴車
    前未注意來往車輛擅自迴轉、違反道路交通安全規則肇事致
    人受傷」之違規。嗣經原處分機關於100 年4 月27日以北監
    營裁字第裁40-C00000000號、第裁40-C00000000號裁決書，
    爰依道路交通管理處罰條例第49條第5 款、第63條第1 項第
    1 款、第61條第3 項前段之規定，分別裁處異議人罰鍰新臺
    幣（下同）600 元、記違規點數1 點，及處罰記違規點數3
    點等語。
二、本件異議意旨略以：異議人於100 年1 月26日14時56分駕駛
    車號296-EW號營業小客車在新北市○○區○○路139 號巷口
    時係處於靜止狀態待左轉，被由李林秀津所騎乘車號206-CG
    U 號普通重型機車，沿建八路往建康路直行，因超速而衝撞
    異議人所駕駛之營業小客車左前輪，導致左前輪仰角斷裂不
    能行駛，嗣後李林秀津欲騎乘機車離開，反而自行倒地，因
    而受傷云云
三、按汽車駕駛人迴車前，未依規定暫停，顯示左轉燈光，或不
    注意來、往車輛、行人，仍擅自迴轉者，處600 元以上1800
    元以下罰鍰；又汽車駕駛人，駕駛汽車違反道路交通安全規
    則，因而肇事致人受傷者，記違規點數3 點；另汽車駕駛人
    有同條例第49條情形者，除依原條款處罰鍰外，並予記違規
    點數1 點，道路交通管理處罰條例第49條第5 款、第61條第
    3 項、第63條第1 項第1 款分別定有明文。
四、經查：
  (一)本件受處分人於100 年1 月26日14時56分許，駕駛車牌號碼
    296-EW號營業小客車，沿建八路往建康路行駛，至建八路13
    9 巷口時，車輛要迴轉掉頭往建一路，起步迴轉時，與同路
    段直行之李林秀津騎乘車牌號碼206-CGU 號重型機車發生碰
    撞而肇事，並使李林秀津背部挫傷、胸椎第十二節壓迫性骨
    折、雙足擦挫傷等情，亦有新北市○○○○○道路交通事故
    初步分析研判表、道路交通事故現場圖、道路交通事故調查
    表(一)、(二)、新北市政府警察局中和第二分局道路交通事故調
    查報告表、李江進、李林秀津交通事故談話紀錄表、診斷證
    明書各1 份及現場照片17張附卷可參。
  (二)異議人雖具狀辯稱上開意旨云云，惟查：觀諸卷附之道路交
    通事故談話紀錄表，本件異議人陳稱：「我駕駛296-EW號營
    業小客車沿建八路往板南路方向行駛於建八路139 巷口時，
    我靠右待轉，準備迴轉，見無來車通行時，我起步迴轉，剛
    轉過去時，對方從我左側後方碰撞... 」等語；又李林秀津
    亦陳稱：「我駕駛206-CGU 號普通重型機車沿建八路往板南
    路方向行駛至事故地點時，我方向為直行，我當時騎過去時
    ，對方突然迴轉，我見狀立即煞車並往右閃避... 」等語明
    確，此有新北市政府警察局中和第二分局道路交通事故談話
    紀錄表2 紙附卷可稽，詎其於聲明異議狀內，復改稱係處於
    靜止狀態待左轉云云，是其所述既有前後不一之情，本已難
    以盡信；又原處分機關函請原舉發單位查證，經原舉發單位
    即新北市政府警察局以100 年4 月21日北警交字第10000599
    59號函稱：「三、有關交通事故發生原因主要係以通行路權
    做為分析研判之基礎，所查臺端確實駕駛車輛於事故地點靠
    右並於起步迴轉時與行進間之車輛發生碰撞，臺端車輛停等
    位置已妨害直行車輛路權且事故碰撞之過程與2 車碰撞（毀
    損）位置吻合... 」等語甚明。復參以卷附之道路交通事故
    現復佐以卷附新北市○○○○○道路交通事故初步分析研判
    表所示肇因研判結果，亦為「李江進迴車前不注意來往車輛
    」為肇事原因之一。是受處分人於迴車前並未於確定無直行
    車輛而認為安全之情況下，即擅自迴轉之違規行為已甚明確
    。又事發後，機車駕駛李林秀津受有右背部挫傷、胸椎第十
    二節壓迫性骨折、雙足擦挫傷等傷害，有李林秀津乙種診斷
    證明書1 份附卷可憑，故異議人於上開時、地確實有上開違
    規行為，已堪認定，是以異議人所辯並未在案發現場有何違
    規等語，尚難認為可採。
  (三)抑有進者，交通警察掣單舉發違反道路交通管理處罰條例所
    列違規事實，本質上為行政處分，係公務員基於職務上權力
    ，依法就特定具體事件所為具公法上效果之單方面行政行為
    ，基於公務員為公法上行為具有公信力之原則，該行政行為
    當可被推定為真正，其據以依法處分之事實認定亦為正確無
    誤，而異議人既未能提出其他證據以資證明本件舉發有何錯
    誤或不實之處，即難認其辯解為可採；況「有關違反道路交
    通管理處罰條例而應受行政罰之行為，於行為人不能舉證證
    明自己無過失時，即應受罰」，有司法院大法官會議釋字第
    275 號解釋可參，異議人既無法提出任何證據證明其無過失
    ，依上開說明，即應受罰。至李林秀津於上揭時、地是否有
    超速行駛之違規行為，尚不影響本件異議人違規事實之成立
    ，異議意旨所辯，仍無足採。本件事證明確，異議人之違規
    行為堪以認定。
五、綜上所述，異議人確有迴車前不注意來往車輛擅自迴轉之違
    規行為，且因該違規行為而肇事致人受傷。從而原處分機關
    以異議人違規事實明確，依道路交通管理處罰條例第49條第
    1 項第5 款、第63條第1 項第1 款、第61條第3 項之規定，
    裁處異議人罰鍰600 元，及併記違規點數共4 點，核無不當
    ，本件異議為無理由，應均予駁回。
六、應依道路交通管理處罰條例第87條第2 項、道路交通事件處
    理辦法第18條規定，裁定如主文。
中    華    民    國   100    年    7     月    18    日
                        交通法庭  法  官  傅明華
如不服本裁定應於送達後5日內向本院提出抗告狀。（須附繕本
）。
                                  書記官  蔡一如
中    華    民    國   100    年    7     月    18    日